臺灣高等法院民事判決　　　　　　　　　 98年度上字第767號
上　訴　人　張新丁
訴訟代理人　謝曜焜律師
複　代理人　吳俊達律師
被　上訴人　緒嘉實業股份有限公司
法定代理人　許哲治
訴訟代理人　羅子武律師
複　代理人　李志正律師
上列當事人間請求給付利潤事件，上訴人對於中華民國98年6月
24日臺灣臺北地方法院94年度訴字第5442號第一審判決提起上訴
，本院於100年6月8日言詞辯論終結，判決如下：
    主  文
原判決關於駁回上訴人後開第2項之訴，及該假執行之聲請，並
訴訟費用（確定部分除外）之裁判均廢棄。
被上訴人應給付上訴人新台幣參佰捌拾貳萬壹仟伍佰肆拾參元，
及自民國94年10月22日起至清償日止，按週年利率5%計算之利息
。
其餘上訴駁回。
第一（除確定部分外）、二審訴訟費用，由被上訴人負擔十分之
七，餘由上訴人負擔。
本判決命被上訴人給付部分，於上訴人以新台幣壹佰貳拾捌萬元
為被上訴人預供擔保後得假執行，但被上訴人如於假執行程序實
施前以新台幣參佰捌拾貳萬壹仟伍佰肆拾參元為上訴人預供擔保
，得免為假執行。
    事實及理由
一、上訴人主張：伊為被上訴人股東，並自民國79年3月起至93
    年6月止擔任被上訴人公司之副總經理。兩造於79年11月與
    當時股東即訴外人許大衛、溫世明、陳彥俊會同制定「利潤
    中心制辦法」（下稱系爭辦法）。依系爭辦法將公司劃分二
    中心即部門，由伊及陳彥俊分別掌理（下稱張部門、陳部門
    ），各部門每年度已結案工程之營收，扣除該部門一切營業
    支出及分擔公司行政費用各二分之一款項後，為該部門純益
    ，各部門可獲該年度純益其中之50％，餘50％繳交公司按股
    東之股權分配。被上訴人結算後，將各部門應分得純益金額
    給付伊及陳彥俊，若結算後有虧損，由被上訴人先墊分兩年
    在純益中歸還，如連續兩年虧損，則由會議決定其是否繼續
    維持本辦法。系爭辦法施行至93年3月始遭廢除；而伊部門
    並未曾發生連續兩年部門年度純益為負數情形。嗣伊雖於93
    年6月自被上訴人離職，然離職前92、93年度已結案之工程
    中，尚有已回收工程款新台幣（下同）753萬6042元，及伊
    於系爭辦法實施期間與台灣積體電路製造股份有限公司（下
    稱台積電）所簽訂「台南科學園區TSM C 14A興建工程之
    EPOXY 環氧樹脂工程」（下稱台積電系爭工程，該工程業於
    92年結案），工程尾款5％即263萬元，台積電於95年間始付
    清，依系爭辦法被上訴人應將二分之一之利潤508萬3021元
    分配予伊，詎經伊於94年1月6日以存證信函催告被上訴人會
    算給付，被上訴人竟置之不理，爰依系爭辦法之約定求為命
    ：被上訴人應給付上訴人508萬3021元，及自94年10月15日
    起至清償日止，按年息5％計算之利息（原審為上訴人敗訴
    判決）。上訴人提起上訴，減縮上訴聲明：(一)原判決關於駁
    回後開第2項之訴部分廢棄。(二)被上訴人應給付上訴人507萬
    8259元，及自起訴狀繕本送達翌日（即94年10月22日，此較
    原審請求自94年10月15日起算利息，核屬減縮聲明，於法尚
    無不合，應予准許，減縮部分已告確定）起至清償日止，按
    年息5％計算之利息。(三)上訴人願供擔保請准宣告假執行。
二、被上訴人則以：上訴人所提之系爭辦法文件並非全文，而依
    陳部門負責人陳彥俊於91年12月30日離職時所簽訂之切結書
    ，內容即載明所有工程款之支出、離職人員之資遣費、公司
    部分費用分擔、應收帳款催收、呆帳承擔及結帳後為負數等
    情形時，由部門自行負擔，則上訴人負責之張部門性質上與
    陳部門無異，亦應承擔與陳彥俊相同義務。伊雖於93年3月1
    日廢除系爭辦法，因上訴人所不認同，並提起撤銷該股東會
    決議之訴訟，把持公司經營權至93年6月17日，是於當日前
    上訴人仍為實際營運伊公司之人，上訴人所得請求之張部門
    工程毛利，依伊公司內之各項文件可知，僅93年度上半年包
    含黃德欽、余中平及陳清限尾款19萬3237元，93年度下半年
    即黃德欽、余中平及陳清限所收取之尾款178萬7049元，台
    積電系爭工程尾款138萬0750元，總計僅336萬1036元。而上
    訴人經營期間，呆帳總額有988萬1981元、部門虧損696萬35
    95元、行政費用546萬7338元、股東權益虧損3771萬3934元
    、核發退休金及資遣費共701萬9661元、伊為上訴人先繳付
    工程收入5％之營業稅26萬6434元、94及95年度行政費用之
    二分之一為1079萬7971元，張部門應扣除款項總額為7811萬
    0914元，已無純益可言，上訴人主張分配利潤顯無理由等語
    ，資為抗辯。答辯聲明：上訴駁回。
三、上訴人主張：兩造會同制定系爭辦法，將被上訴人公司劃分
    二部門，由其與陳彥俊分別掌理張部門、陳部門，各部門每
    年度已結案工程之營收，扣除該部門一切營業支出及分擔公
    司行政費用各二分之一款項後，為該部門純益，各部門可獲
    該年度純益其中之50％，餘50％繳交公司按股東之股權分配
    。被上訴人結算後，將各部門應得純益金額分給予其與陳彥
    俊等情，業據提出系爭辦法影本（即原證1號）為證（見原
    審卷(一)第5-8頁），被上訴人雖否認之；惟查：(1)證人陳彥
    俊即陳部門負責人於原審先後證稱：「（問：提示原證1號
    。被告公司是否有實行利潤中心制辦法？）辦法是我跟張新
    丁、溫世明及前任董事長討論出來的，所以辦法的內容是由
    公司支出全部的費用，虧損的部分則由各部門負責，公司分
    成3個部門，1個是張新丁部門，1個是陳彥俊部門，還有行
    政部門，所以是用工程收入，扣除部門費用，再扣除行政部
    門的2分之1的費用，得出的利潤由公司及利潤中心即各部門
    各2分之1。」；「（問：每年度何時結算利潤？）第2年之
    農曆年前。」（見原審卷(三)第38頁）；及「（問：提示原證
    1號。是否為利潤中心之全文？）原證1號的前面三頁是我們
    當初擬定的辦法沒有錯，但是第四頁是之後的補充，但是有
    沒有缺頁我不確定，但是這些是沒有錯」；「原證一號第三
    頁劃掉的部份是我們當初利潤中心運作時，張部門曾經發生
    虧損，所以當時會劃掉是因為當時張部門有虧損，大家協議
    同意讓張部門分兩年歸還」等語甚明（見原審卷(三)第73頁背
    面）。(2)證人溫世明即公司當時總經理於原審亦證述：「（
    被告訴訟代理人問：〈提示原證1號的第5-8頁〉利潤中心辦
    法你看過？有看過。（再問：許大衛為何沒有在利潤中心辦
    法簽名？）他有簽名，這個辦法有經許大衛同意」等語。（
    見原審卷(一)第130頁）。(3)證人劉秀鳳即陳彥俊配偶兼為當
    時會計亦於原審證述：「（問：提示原證一號第5、6、7頁
    。是否你書寫的？）是」；「（問：書寫完畢是否經過當時
    的董事長許大衛同意？）是」；「（問：第5、6、7頁是否
    為利潤中心的全文，有無其他缺頁？）我不記得在第7頁後
    面有沒有東西。」；「（問：利潤中心主要計算的方法是否
    在上開3頁？）主要的計算方法是在這3頁。」、「（問：在
    你離開公司前，被告是否均按上開3頁之辦法計算利潤？）
    應該是。」等情相符（見原審卷(三)第134頁）。(4)證人黃文
    菱任職公司會計亦證述：「（法官問證人：提示原證一號第
    三頁與證人。被告公司有無依照此辦法分配獎金給公司人員
    ？）有，公司的收入減支出，再扣除約估的稅金以後，剩餘
    款項百分之五十給股東，另外的百分之五十給原告及訴外人
    陳彥俊。」、「法官問：你工作期間〈83-94年〉是否都按
    照此方式分配？）是。」、「（法官問證人：你所說陳、張
    二部門可受分配是指他二人在職時可受分配，如更換為他人
    就不得分配，或有其他意思？）我進來公司時就這樣做了，
    是他們告訴我要這樣做。某部門所賺的錢扣除支出、預估稅
    金的一半交由股東，另外一半交給該部門的負責人分配給他
    下面的人，賠錢的就由該部門的負責人拿自己的錢出來賠給
    公司。」等語相符（見原審卷(一)第79頁正、背面）。(5)證人
    黃德欽即任職於張部門員工於原審亦證述：「我們分成張部
    門、陳部門，各部門的主管去開發業務…所有本部門的工程
    利潤扣掉上開開銷再扣掉行政部門的開銷的一半後，即為利
    潤，利潤一半歸本部門，另外一部分歸公司…歸原告部門之
    一半利潤，是由原告決定是否分配給其所屬部門之員工，也
    可能不分配，都是由原告決定」等語大致相符（原審卷(三)第
    33頁）。綜合前揭證人陳彥俊、溫世明、劉秀鳳、黃文菱、
    黃德欽等證詞內容，除黃德欽即任職於張部門員工，其餘均
    非張部門員工，應無偏頗之虞；非惟可知系爭辦法影本（即
    原證1號）所載：「各部門年度營業收入扣除該部門一切營
    業支出及應分擔之1/2公司費用，即為該部門之純益，各部
    門有權支配純益之50％，另50％繳交公司按股東之股權分配
    …」等文字應非虛構，亦足見被上訴人公司經營十幾年來，
    均係依系爭辦法計算張部門及陳部門之分配利潤。被上訴人
    否認系爭辦法，應不足採。
四、次依系爭辦法「利潤中心之編組」明確記載「每部門之負責
    人由本公司副總經理兼任，負責該部門之營運，部門負責人
    得視實際需要自行聘用合適之工作人員，並決定營運方針、
    訂定管理規章。」等文字；證人黃德欽即任職於張部門員工
    於原審亦證述：「利潤一半歸本部門，另外一部分歸公司…
    歸原告部門之一半利潤，是由原告決定是否分配給其所屬部
    門之員工，也可能不分配，都是由原告決定」等語相符（原
    審卷(三)第33頁）。而陳部門於91年12月31日退出公司，在是
    日前有關原有利潤中心所訂之義務、權利與責任，均由陳彥
    俊承擔等情，亦有陳部門負責人即陳彥俊以個人名義書立之
    切結書及確認同意書在卷可佐（見原審卷(一)第55-56頁）；
    並有陳部門與被上訴人會算表一紙可參（見原審卷(三)第47頁
    ），可知各部門應分配之利潤係由各部門負責人名義單獨行
    使，應符系爭辦法約定。則上訴人起訴請求張部門應分配之
    利潤，與系爭辦法約定即無不合。
五、上訴人主張其可受分配利潤之總金額507萬8259元：
    (一)上訴人主張「黃德欽尾款、陳清限尾款及余中平尾款」部
    分為531萬9162元等情，此有被上訴人提出公司帳冊有關黃
    德欽、余中平、陳清限等3人之總分類帳中之「工程收入」
    、「工程材料」、「工程人工」、「工程雜費」等會計科目
    ，及相關傳票影本等資料（即被證8、10、14號，證物外放
    ）在卷足據，並有被上訴人所核計《工程收入、材料、人工
    、雜費及毛利計算表》為憑（見本院卷第197頁），此表為
    被上訴人所製作為亦據被上訴人法定代理人當庭自承不諱（
    見本院卷第262頁正、背面），此表中「余中平尾款」原載
    金額170萬4717元，應更正為169萬5193元，總額532萬8686
    元亦應一併調整為531萬9162元，並經被上訴人更正確認在
    卷（本院卷第262頁正、背面）。復經上訴人據以核算確認
    無訛。自得憑以計算上訴人應受分配利潤之基礎。
    (二)台積電工程尾款部分：上訴人主張被上訴人公司與訴外人
    台積電公司簽訂「台南科學園區TSMC 14A興建工程之EPOXY
    環氧樹脂工程」之尾款利潤分配為131萬5000元（計算式：
    總金額5260萬元×尾款5％×應分配之利潤1/2）乙節，業據
    台積電公司回函稱：該工程總價5260萬元，尾款為總價之10
    ％即526萬元，已於西元2003年1月28日、2005年10月17日、
    2006年6月1日將尾款全數付清等語，有台積電公司回函可憑
    （見原審卷(三)第114頁）；而被上訴人98年10月5日具狀自承
    ：被上訴人僅於94年11月28日收取121萬5060元及95年6月28
    日收取154萬6440元2筆，合計276萬1500元，…上訴人主張
    及台積電前揭回函之內容，應屬不實在，而按此金額之二分
    之一，即138萬0750元，方屬上訴人得主張分配之台積電工
    程尾款等語（見本院卷第38-39頁），且有轉帳傳票、預付
    通知、存款交易明細查詢結果等件（見原審卷(三)第161-164
    頁）可資佐證。查台積電公司回函雖分3次付清尾款，惟其
    第一次付款時間係在上訴人離職前之92年間即已入帳，此部
    分上訴人當已受分配利潤，非可再重復列入，是當以被上訴
    人所陳為準。上訴人請求尾款利潤分配為131萬5000元（即
    尾款263萬元之半數）既較被上訴人核算即138萬0750元（即
    尾款276萬1500元之半數）為少，則以263萬元列為工程營收
    據以計算上訴人應受分配利潤之基礎，即無不合。
    (三)關於「賣西卡公司庫存材料ELASTCOLOR」及「111A部門庫
    存材料」部分：查被上訴人於原審提出之總分類帳（見證物
    外放被證12：公司93年1月至93年6月止之庫存材料報表第1
    頁）已清楚載明：「930630 T930011賣西卡材料ELASTCOLOR
    595,350」，且被上訴人所編制之轉帳傳票亦記載此項收入
    無訛，有編號T930011之轉帳傳票可資核對（見原審卷(二)第
    442頁），上訴人請求將「賣西卡公司庫存材料ELASTCOLOR
    」項目之金額59萬5350元列入，應屬有據。又同上總分類帳
    （被證12：公司93年1月至93年6月止之庫存材料報表第5頁
    ）亦清楚載明：「930630 T000000 0M防火帶ZROLL 73,500
    貸1,612,006」等情，且被上訴人所編制之轉帳傳票亦記載
    此項收入無訛，有編號T930010之轉帳傳票可資核對（見原
    審卷(二)第446頁），足見上訴人請求將「111A部門庫存材料
    之工程款」項目金額161萬2006元列入，亦屬有據。
    (四)綜上，上訴人主張應受分配利潤之工程營收總額為1015萬
    6518元（計算式：[黃德欽、陳清限及余中平尾款共531萬91
    62元＋賣西卡公司庫存材料ELASTCOLOR之59萬5350元＋賣11
    1A部門庫存材料161萬2006元]＋台積電工程尾款263萬元＝
    1015萬6518元）。
六、被上訴人自79年起均依此一利潤計算方式，將各年度結案工
    程之利潤，計算給付予兩部門，此一利潤計算方式於92年4
    月11日股東會議決議：「91年盈餘分配方式依往來方式分配
    」，惟至93年3月1日股東會議已決議另採分配方案，有被上
    訴人股東會議決議2件可參（見原審卷(一)第94-95頁、第96-9
    9頁），上訴人主張此一利潤計算方式於該股東會議決議廢
    除，應屬有據。則計算利潤之工程之收入、該部門一切營業
    支出等項費用當以93年3月1日系爭辦法遭廢除時為準，方屬
    合理。
七、被上訴人抗辯應扣除各項費用，是否有據，分述如下：
  (一)被上訴人抗辯應扣除呆帳總額988萬1981元部分：
    被上訴人主張應扣除上揭呆帳云云，雖提出 87-92年度之
    呆帳明細表（即被證1，金額為812萬9822元，見原審卷(一)第
    37-39頁），93年度之呆帳明細表（即被證16，金額175萬
    2159元，見原審卷(三)第65頁）為論據。然上訴人否認上揭「
    被證1、2、16號」文書之形式真正。且證人黃德欽於原審證
    稱：「（法官問：〈提示被證1、2號〉所列當年底以前之未
    收款是否應自原告部門所得之利潤中予以扣除？）結算時，
    尚未收回的帳款均列為呆帳，並自利潤中予以扣除，一般來
    說，我們在計算工程毛利時，就工程收入的項下就已經扣除
    未能收回的帳款。（法官問：〈提示原證二號〉如何計算利
    潤？）會計部門在每年度的農曆年前，將前一年度的工程毛
    利表製作出來，年度之結案工程毛利表是已經扣除已結案但
    尚未收取帳款的部分，我們是用當年度的結案工程毛利表再
    去扣除自己部門的全部開銷及扣除行政部門之開銷2分之1即
    得出利潤。（法官問：〈提示被證11號〉被證11號是否均是
    原告部門之工程並列為呆帳？）如果是92年的工程應該是，
    但93年的我已經離職，我不清楚，如果已列為呆帳，我們在
    92年結案時就已經扣除工程款。（法官問：上開呆帳是否於
    計算利潤時就已經扣除？）是，而且應該在當年度的工程款
    結算時就已扣除。（原告訴訟代理人問：尚未收回的工程款
    如果事後確定無法收回，張部門是否須賠付給公司？）不用
    ，因為已經轉為呆帳，再計算工程毛利時就已經扣除。（被
    告訴訟代理人問：〈提示原審卷一第55頁，即陳彥俊所立切
    結書〉該切結書上之義務欄所載費用是否即為各部門應負擔
    之義務？）我只知道張新丁部門是將呆帳全部扣除，但是另
    一個部門如何結算我不清楚。（被告訴訟代理人問：如何知
    悉各部門結帳方式不同？）別的部門我不清楚，但張新丁部
    門是由我負責作帳，所以我知道我們部門的結算方式。（被
    告訴訟代理人問：張新丁部門的結帳方式是否為公司所同意
    之結算方式？）因為我認為如果不把呆帳全部扣除，當年度
    結案的利潤會虛胖，但實際上帳款並沒有全數收回，如果依
    照利潤中心制去分的話，虛載的部份部門會溢領利潤，所以
    不希望造成公司負擔才將呆帳全數扣除反應公司實際的利潤
    。（法官問：張新丁及溫世明均知悉你以上開方式結帳？）
    是。（法官問：溫世明是否指示陳彥俊部門亦用上開方式結
    帳？）是」等語（原審卷(三)第33-37頁）； 核與黃文菱即公
    司會計於本院證稱：「（法官問：當發生客戶工程款確實無
    法收回之呆帳損失時，帳務如何處理？是否認列為各部門之
    呆帳費用或公司之一般費用？）案子已經結案，已經結算利
    潤給股東，我們預期可收回，而確實不能收回，這由各部門
    主管負擔這筆款，呆帳費用金額列計在各部門呆帳項目來處
    理，不是公司之一般費用。每個各案都不一樣。情形如下：
    如果工程結案，一般方式統一發票開立百分之百，實收90
    %，保留尾款10%，所以有10%差額，如果案子已經結案，這
    10%差額一、二年收不回來的話，因公司規定要由該部門主
    管補差額，帳款還沒有收回，我已將帳結給股東，影響分配
    問題，保守一點的作法就是先把10%未收回的尾款，先作會
    計科目沖轉，即開發票時做「借」應收帳款「貸」工程收入
    ，因依公司規定已經做帳，但是實際還沒收到，我要作會計
    科目沖轉，藉沖轉作為結案方式，開發票時即作「借」應收
    帳款，「貸」工程收入，帳款沖轉「借」工程收入「貸」應
    收帳款。透過這種紀錄方式把原來帳務所記載100%，回歸到
    真實90%。開立發票與工程款等額，就不需要作沖轉程序
    ，此部分等將來領工程尾款再開等額發票。上述二情形雖
    有可能發生呆帳，但是呆帳情形不會因為發票關係而有不同
    。因為沒有開立發票，所以沒有應收帳款、呆帳之間含意模
    糊情形。如果承接前述第一段後面，事後實際上工程款會
    有收回、沒有收回情形，如果工程款確已收回，再做工程收
    入尾款，這時帳務記載「借」應收票據「貸」工程收入。按
    照公司制度沖轉前虛胖，沖轉後可以結案，沖轉程序為解決
    公司規定，結案分配利益給股東，公司帳就會虛胖，所以要
    做沖轉程序，所以後來收回來的再來分配，分配時點為下年
    度，記載為某某人之工程尾款。（法官問：緒嘉公司對已結
    案之工程案件，於認列工程收入時，是否僅認列合約金額扣
    除尾款之部分（即如工程款100元，約定尾款10元，則於結
    案時，帳上僅認列90元之工程收入）？並以扣除尾款後之工
    程收入金額結算各部門之利潤？）如果透過沖轉程序，列帳
    以實際上工程收入金額當作利潤分配基礎。」等語相合（本
    院卷第260-261頁）。 證人黃德欽復於本院證稱：「（法官
    問：〈提示原審卷三第33、34頁筆錄〉證人陳述提到關於結
    算時尚未收回工程款列為呆帳，並自利潤中扣除，計算毛利
    就工程收入項下已扣除未收回帳款。及營業稅扣除部分等語
    請說明何以故？）如果發票差額沒有轉掉，變成部門獲利增
    加很多，所以要扣回來，發票差額先從收入中扣除，科目沖
    轉情形與剛才黃文菱所陳述相同，主要是不讓帳戶虛胖。透
    過沖轉程序與黃文菱陳述相同，為了帳戶不會有虛胖情形。
    發票差額轉成呆帳將來收回即為淨收入。假設工程100萬元
    ，外加5%稅，合計105萬元，做帳時10%尾款還沒有進來，實
    際發票開足額105萬元，實際收入才94.5萬元，所以差額10.
    5萬元，這是含營業稅差額，結案時已經沖掉10.5萬元差額
    ，如果後面10.5萬元沒有收進來就沒有呆帳，因為呆帳已經
    處理掉了，以工程款單位來算還有10.5萬元帳沒有進來，這
    樣部門就少賺10.5萬元，作帳當時就認定收不回來，不會有
    呆帳問題，如果工程款10.5萬元有事後進來，我們就列為次
    年度工程尾款收入，繼續以原來制度來分配。（法官問：原
    審卷三第33頁筆錄文義，【已經扣除未能收回款項】屬於哪
    款項？是否指10%保留款或廠商倒閉無法收回款項？） 都有
    可能，包含剛才所說倒閉、票未兌現，只要所開出發票與實
    際兌現之現金差額都算。如果事後有收回來就列入下年度工
    程尾款收入。」至為明確。證人劉秀鳳即公司原會計於原審
    亦證述：「（被告訴訟代理人問：已經列入的壞帳而沒有列
    入卷三第43頁〈按應係47頁之誤植〉的壞帳是由何部門在何
    時負擔？）是由各部門的收入扣掉，是在每一年分配利潤結
    帳前就從工程收入予以扣除。（被告訴訟代理人問：壞帳的
    名稱是否會顯現在帳冊紀錄上？）會在傳票上，如果沒有在
    傳票上，就是應收未收帳款。」等情相符（原審卷(三)第134-
    135頁）。在在可見被上訴人所指「呆帳」在先前各年度結
    案計算利潤時就已經透過帳目沖轉方式扣除，本次請求金額
    中自不能再次重複扣除。
    至於陳部門退出時，陳彥俊所立切結書其「義務欄」雖載有
    ：應收帳款催收與呆帳承擔，若結帳負數，須自行承擔等旨
    （原審卷(一)第55頁）。惟陳彥俊嗣於92年3月20日與被上訴
    人共同簽立確認同意書略載：(1)截至92年3月15日止，該未
    完工程各項收入支出相抵後餘額73萬8771元，緒嘉將於3月
    31日以現金支付，此後未完成工程毛利將維持0元(2)爾後未
    完成工程應付未付材料、工資、雜項費用由陳彥俊自行負擔
    (3)該未完成工程未收工程款部分，緒嘉於計價收回後待支票
    到期兌現，扣除代墊款支付款項後，以現金支付陳彥俊。陳
    彥俊則提供相對金額之進項憑證（以前年度已開立發票之工
    程尾款除外）。（原審卷(一)第56頁）而證人劉秀鳳於本院證
    稱：「（法官問：〈原審卷(三)第47頁，筆錄誤載為43頁〉此
    對後來之分配盈餘有無影響？）公司未了工程由陳部門帶走
    ，自行處理，即公司把這幾個案子結清，不會有分配問題。
    結算至3月15日為止，尚未完成工程之各項支出相抵尚有餘
    額由陳先生去完成。因當初收的錢入緒嘉公司帳戶，支出也
    是由緒嘉公司帳戶，餘額也在公司帳戶上，故緒嘉公司在3
    月31日以現金支付餘額給陳先生。...確認同意書記載的是3
    月15日結算，收入扣除支出，餘額七十幾萬元，緒嘉公司預
    計3月底要給陳先生。之後所有工地所要支付之材料款等由
    陳先生自己支付，票到期後公司再將錢給陳先生，這些票子
    是這幾個案子收回來的工程款，等支票進帳之後錢再發還陳
    先生。（法官問：確認同意書第一點收入有無包括應收帳款
    ？）不含原審卷三宗第47頁分配表（即會算表，下同）第一
    段收回支票之帳款。因為七十幾萬是結算到3月15日，而原
    審卷三宗第47頁會算表之票據是等支票到期入帳後才支付給
    陳先生，所以不會包括在內。（法官問：陳部門在91年底離
    開，尚有工程繼續施工，所以有工程款入帳，這部分如何分
    配？以何時間點為基礎？）不是分配，是支票到期的錢，返
    還給陳部門，即票款借用公司名義帳務入帳，應該返還給陳
    部門，所以不應列入利潤中來分配。」（法官問：原審卷三
    宗第47頁內有扣抵已結案未收工程款，已代墊〈提示〉？）
    代墊款是緒嘉公司替陳部門代墊款，91年底結算，47頁會算
    表記載部門應付股利為0000000元，未收帳款為0000000元，
    部門可分配股利為負0000000元，目前不能拿到股利且要先
    還公司0000000元。因為收回的票款有四百多萬元，即陳部
    門要貼給公司0000000元及代墊款，之後的餘款公司才要付
    給陳部門。「已結案未收工程款」項目是陳部門在分配盈餘
    時已超收所以是陳部門分配盈餘超收120萬元左右，所以在
    還「應收票據』要扣回來，依47頁表，沒有任何人事費用記
    載。47頁表不是依照利潤中心制度分配之盈餘」等語（本院
    卷第276正、背面），互核證人劉秀鳳於原審所證稱：「...
    黃文菱說公司請她將應收應付，未收未付的帳款結清，所以
    才會有右邊未收帳款，左邊是記載已收回帳款及應分配陳部
    門之利潤，右邊則算出應收帳款金額，細目應在公司等語（
    原審卷(三)第132頁）及「（原告訴訟代理人問：應收帳款新
    台幣2,259,276元整是從何年度計算的？）我不記得是從何
    年度計算的，但是會與黃文菱所做的應收帳款有出入，因為
    比較早的帳目應該作成壞帳刪除掉了。（原告訴訟代理人問
    ：上開新台幣2,259,276元是否已經扣除壞帳？）結算至91
    年底的未收帳款，我們作這個帳可能是92年，所以或許新台
    幣2,259,276元整中有些金額將來可能無法回收，但已經打
    入壞帳的並不再列入。」（原審卷(三)第133頁）及「（被告
    訴訟代理人問：已經列入的壞帳而沒有列入卷三第43頁〈按
    應係47頁之誤植〉的壞帳是由何部門在何時負擔？）是由各
    部門的收入扣掉，是在每一年分配利潤結帳前就從工程收入
    予以扣除。（被告訴訟代理人問：壞帳的名稱是否會顯現在
    帳冊紀錄上？）會在傳票上，如果沒有在傳票上，就是應收
    未收帳款。」各等語均相吻合（原審卷(三)第134-135頁）。
    可知陳彥俊退出公司，原陳部門未完成工程由陳部門帶走（
    包括人事）自行處理，即已與公司將未完成工程結清；其退
    出正是年底結算時，而壞帳原是由各部門的收入扣掉，是在
    每一年分配利潤結帳前就從工程收入予以扣除。且陳部門退
    出時並約定該部門未完成工程之未收工程款(包含帳列未收
    帳款及尾款)，由緒嘉公司於支票到期兌現後，扣除代墊款
    項後，以現金支付給陳彥俊先生。惟因結算至91年底上述未
    完成工程之帳列未收帳款計2,259,276元，其因此產生相對
    應之工程收入應為正常工程款項而不屬壞帳，於前諸年度均
    列入陳部門的工程收入，據以計算陳部門盈餘，如該未收帳
    款無法收回時，雖因該未收帳款於陳部門退出時，已移轉予
    陳部門，對緒嘉公司而言，不致因此產生壞帳損失，僅其前
    諸年度所計算的陳部門盈餘將發生虛增之結果（劉秀鳳所稱
    超收），為避免該不合理結果，雙方即約定於陳部門退出時
    ，先由陳部門將該款項即2,259,276元歸諸公司，俟緒嘉公
    司自客戶收回帳款後，因該帳款已移轉予陳部門，緒嘉公司
    再將該款項返還陳部門，此亦為原審卷(三)第47頁會算表，陳
    部門需先扣除該未收帳款之原因，與各部門盈餘的計算基礎
    無關；反觀張部門退出公司時，其部門的所有未完工程均由
    緒嘉公司繼續承作，相關的工程款項亦仍歸屬緒嘉公司所有
    ，與陳部門退出情形不一，不能相提並論，且上述陳部門未
    完成工程之帳列未收帳款計0000000元(其因此產生的相對應
    工程收入均列入部門盈餘的計算)，與壞帳或尾款(其因此產
    生的相對應工程收入並不列入部門盈餘的計算) 兩者性質不
    同，是難以該會算表扣除未收帳款，即遽認本件上訴人計算
    利潤時應再負擔呆帳。
  (二)被上訴人抗辯上訴人應負擔其部門虧損金額696萬3595元：
    被上訴人主張上訴人部門自93年1月起至93年6月止虧損686
    萬4738元及94年度間黃德欽工程虧損9萬8857元，合計有696
    萬3595元之虧損云云，雖提出93年1月至93年6月損益表（被
    證3）及工程毛利表1紙「被證17」各1件為論據。
    然上訴人否認被上訴人提出損益表「被證3、4」及工程毛利
    表「被證17」之形式真正，並據提出被上訴人所編制92年1
    月31日至92年12月31日「張部門損益表」亦載明本期營業淨
    利2391萬3329元（見原審卷(三)第201頁）； 且證人黃文菱即
    當時會計證稱：「（法官問九十二年、九十三年間，張部門
    有無賺錢？）都有賺錢，但是實際金額我不記得。」、「（
    法官問：（提示被證三、四號上訴人部門及被上訴人公司損
    益表）有無看過，內容是否正確？）格式都對，金額我不敢
    確定。（法官問：九十二、三年度張部門可得受分配之款項
    至少有多少？）數字我記不起來。」、「（被告訴訟代理人
    問：九十二年度的錢是不是全部分光了？）是，是就我們賺
    的錢分給股東及利潤中心的老闆張新丁，而分配的數目是溫
    世明指示的，九十三年度沒有分。」各等語至明（見原審卷
    (一)第79-80頁），可知九十二年結算應無虧損，否則焉能將
    利潤分給股東。至自93年1月起至93年6月止是否虧損部分，
    亦經證人黃文菱即當時會計證稱：「（被告訴訟代理人問：
    〈法官提示被證七號予證人〉是否知悉被證七號，如何可以
    取得此一資料？被證七號之每頁「累積盈虧」及「本期損益
    」、「保留盈餘」之數字變化原因為何？）有見過被證七號
    ，是我從電腦印出來的，是次月印上月報表，有關累積盈虧
    及本期損益一月份正的，二月份累積盈虧是負的，因公司發
    放紅利，因公司發紅利時，我有提醒董事長溫世明須先填補
    虧損，因我在九十二年接手後，有聽說須填補虧損，才可以
    發放紅利，但未經溫世明採用，而直接發放紅利，三月份時
    ，累積盈虧負的數額增加了，可能有費用的部份用到累積盈
    虧的科目，所以才會增加數額，詳細數額必需要從電腦印出
    來才可以看出，三月份本期損益也有減少，因為減少較多，
    可能是三月份出貨較多，因為我們出貨會先做工程材料，會
    跑到支出的部份，所以表面上會出現虧的部份，四月份本期
    損益是正的，五月份本期損益都是負的六百多萬元，應該是
    材料持續增加，沒有跟工地計價，及未開發票向工地收款，
    這是應為業務及工務去做。」等語（見原審卷(一)第142頁背
    面）；核與證人溫世明於原審證述：「（被告訴訟代理人問
    ：93年要分配92年利潤時，為何沒有先填補先前虧損就分配
    紅利？）92年並沒有虧損。」等語大致相符（見原審卷(三)第
    131頁）。且原審卷「被證7」公司93年1月31日資產負債表
    之「累積盈餘」及「本期損益」，合計仍為＋2853萬9,551.
    66元，可知張部門確未虧損。至93年2月29日資產負債表之
    「累積盈虧」為-1,29萬5967.15元，則係因公司發放紅利及
    因員工多人離職一次發放退休金所致。此由至93年1月31日
    資產負債表「累積盈虧」為457萬3214.85元，而93年2月29
    日資產負債表「累積盈虧」為-1,29萬5967.15元，經核對被
    上訴人所提出之轉帳傳票「累積盈虧」科目所列載(1)93年2
    月11日沖提撥退休金準備30萬元（見原審卷(二)第96頁）(2)93
    年2月12日發放股利700萬元(3)93年2月12日張部門補貼稅金8
    1萬8818元（見原審卷(二)第100頁）(4)93年2月12日許澤蘭退
    董監酬勞1萬2000元（見原審卷(二)第144頁）（計算式：457
    萬3214.85元＋30萬元＋81萬8818元＋1萬2000元－700萬元
    ＝-1,29萬5967.15元），亦屬有據。是於系爭辦法93年3月1
    日廢止前張部門並未虧損，應屬無疑。被上訴人抗辯應扣除
    上揭虧損，尚無足採。
  (三)被上訴人抗辯上訴人應負擔張部門於93年6月30日前之行政
    費用為277萬6521元，及公司自93年7月1日起至93年12月31
    日止之損益表，虧損538萬1653元，上訴人應分擔半數即應
    負擔269萬0826元，合計應負擔546萬7338元。業據提出公司
    93年1月1日起至93年6月30日之損益表即「被證4」（見原審
    卷(一)第40頁）及自93年7月1日起至93年12月31日止之損益表
    即「被證18」（見原審卷(三)第67頁）為證。查系爭辦法規定
    ：「各部門『年度』營業收入扣除該部門之一切營業支出及
    分擔行政費用各二分之一款項後，為該部門純益，…」等旨
    甚明；證人劉秀鳳亦證述：「（原告訴訟代理人問：行政費
    用等上開費用是否每年度逐年結算？）是，當次一年結算前
    一年度的費用」等語（原審卷(三)第135頁）；證人黃文菱亦
    證稱：「曾看過「被證4損益表」（見原審卷(一)第79頁背面
    ）、「（被告訴訟代理人問：被證4號公司行政費用2百餘萬
    元是否應由張部門負擔？）是。」等語無訛（原審卷(一)第80
    -81頁），可知92年度以前已結案之工程，於結案當年度即
    已將當年度該工程之營業支出及行政費用予以扣除，是依例
    93年1月1日起至93年3月1日系爭辦法廢止前，公司行政費用
    仍應由張部門分擔二分之一。而被上訴人公司自93年1月1日
    起至93年6月30日止，此期間營業費用總額為277萬0723元有
    損益表可憑（見原審卷(一)第40頁），按93年度適用系爭辦法
    期間（僅93年1、2月）之比例2/6計算，上訴人應分擔半數
    即46萬1787元（計算式：277萬0723元×2/6×1/2＝46萬178
    7元）。被上訴人抗辯上訴人應分擔行政費用於46萬1787元
    範圍，應屬合理有據，逾此範圍即非正當有據。
  (四)被上訴人抗辯上訴人就94年度行政費用878萬2696元，95年
    度之行政費用為999萬0892元，上訴人應負擔其二分之一即
    1079萬7971元，雖據提出營所稅結算申報書（被證24、26）
    財政部國稅局核定通知書（被證25）營所稅申報書（被證27
    ）為據；惟系爭辦法於93年3月1日遭公司股東會廢除後，上
    訴人即無分擔上述行政費用二分之一之憑據。被上訴人抗辯
    應扣除上揭行政費用，殊嫌無據。
  (五)被上訴人抗辯上訴人應扣除營業稅26萬6434元部分：
    被上訴人抗辯上訴人應負擔上揭營業稅乙節，無非以被證10
    號所列黃德欽、余中平、陳清限之收入、材料、人工、雜費
    、毛利計算表（即本院卷第197頁上證6號）及證人黃德欽證
    詞為論據，惟查證人黃德欽原審係證稱：「（法官問：所列
    黃德欽、余中平、陳清限之尾款是否已包含百分之五之營業
    稅？）一般來說尾款不包含營業稅，但如果是未回收之帳款
    ，因我們開發票時已經包含百分之五之營業稅，所以，我們
    在計算工程收入時，也將這百分之五的營業稅當成呆帳扣除
    ，將來公司如果有回收帳款，才列為收入，但是我們在每年
    度計算工程毛利時，是按發票金額全數扣除，包含營業稅。
    」等情（原審卷(三)第34頁）。證人黃德欽復於本院補充證述
    ：「（法官問：〈提示原審卷三第33、34頁筆錄〉證人陳述
    提到關於結算時尚未收回工程款列為呆帳，並自利潤中扣除
    ，計算毛利就工程收入項下已扣除未收回帳款。及營業稅扣
    除部分等語請說明何以故？）如果發票差額沒有轉掉，變成
    部門獲利增加很多，所以要扣回來，發票差額先從收入中扣
    除，科目沖轉情形與剛才黃文菱所陳述相同，主要是不讓帳
    戶虛胖。透過沖轉程序與黃文菱陳述相同，為了帳戶不會有
    虛胖情形。發票差額轉成呆帳將來收回即為淨收入。假設工
    程100萬元，外加5%稅，合計105萬元，做帳時10%尾款還沒
    有進來，實際發票開足額105萬元，實際收入才94.5萬元，
    所以差額10.5萬，這是含營業稅差額，結案時已經沖掉10.5
    萬差額，如果後面10.5萬沒有收進來就沒有呆帳，因為呆帳
    已經處理掉了，以工程款單位來算還有10.5萬帳沒有進來，
    這樣部門就少賺10.5萬元，作帳當時就認定收不回來，不會
    有呆帳問題，如果工程款10.5萬有事後進來，我們就列為次
    年度工程尾款收入，繼續以原來制度來分配。」等語相符（
    見原審卷(三)第135頁）。參照被上訴人提出張部門已收未收
    工程款明細表（被證1）記載：金額（595,350）+稅金（29,
    768）-已收款（0）=未收款（625,118）」等字（見原審卷
    (一)第31-36頁）。可見被上訴人認為該「未收款」已含有稅
    金，並已轉為「部門」之呆帳扣除。是以，如嗣後該「未收
    款」收回，計算張部門得請求分配之金額時，該5％稅金自
    不應再重複扣除，而應直接歸張部門所有。則被上訴人抗辯
    上訴人應扣除營業稅26萬6434元，洵屬無據。
  (六)被上訴人抗辯應扣除股東權益損失3771萬3934元部分：
    被上訴人主張：上訴人在經營期間，將股東權益之金額，自
    93年1月31日之4353萬9551元，到93年6月30日只剩下582萬
    5617元，減少3771萬3934元，此為上訴人部門經營時造成股
    東之損失，應全額負擔云云，雖據提出資產負債表為論據（
    被證7）；上訴人則以：在該年度農曆過年前，張部門在決
    定「哪些工程列為結案工程」之同時，一併將「工程毛利表
    」、「未收工程明細表」上之金額同步調整，致「資產負債
    表」上之金額亦發生變動。確定哪些工程結案後，據以計算
    出要分配的利潤總額，嗣發給部門獎金、年終獎金、股東股
    利。職是，93年1月31日至93年2月29日金額減少之原因，係
    包括：調整、發放股利、年終、部門獎金等原因。至於93年
    3月1日至93年6月30日止金額有所變動之原因，則為工程層
    面因素，即先出貨後開發票、計價、收款等因素所致等語置
    辯。查證人溫世明於原審證述：「（被告訴訟代理人問：提
    示卷一第188頁至193頁，為何93年1月依被證七股東權益4千
    3百多萬元，為何會變成5百多萬元而虧損？）當年度的工程
    明細表部門如果不結案，部門要調整，上年度如果有盈餘給
    股東、年終獎金，過了一個月當然會有變化，而且如果買材
    料，工程（款）沒有進來，也會反應在上面」等語（見原審
    (三)第131頁）。核與證人黃文菱證稱：「…被證7…二月份累
    積虧損是負的，是因公司發放紅利…三月份時，累積盈虧負
    的數額增加了，可能有費用的部分用到累積盈虧的科目，所
    以才會增加數額…三月份本期損益也有減少，因為減少較多
    ，可能是三月份出貨較多，因為我們出貨會先做工程材料，
    會跑到支出的部分，所以表面上會出現虧的部分，四月份本
    期損益是正的，五月份本期損益都是負的六百多萬元，應該
    是材料持續增加，沒有跟工地計價，及未開發票向工地收款
    …」等語大致相符（見原審(三)第142頁背面）。證人劉秀鳳
    原審亦證稱：「（原告訴訟代理人問：股東權益損失是否屬
    於其他必要費用？）股東權益損失不屬於『其他必要費用』
    ，它是屬於累積盈虧」、「（被告訴訟代理人問：股東權益
    的變化妳是否清楚？）賺錢時，股東權益就會增加，虧損時
    數字就會減少，或者分配股利時，數字也會減少」等語大致
    吻合（見原審(三)第135頁）；可知「被證7」資產負債表帳面
    上之股東權益（數字）減少，均有其公司營運上之合理原因
    ，尚難逕認為是「上訴人在經營上對股東造成之損失」。況
    且依「被證7」記載：自93年1月31日至93年6月30日止，公
    司之股本均仍維持在1500萬元，並無減少。則此一「股東權
    益損失」項目尚與系爭辦法之分配利潤無關，尚難列入本件
    上訴人請求金額之扣除項目。被上訴人據以抗辯扣除股東權
    益損失，亦非有據。
  (七)被上訴人抗辯應扣除退休金及資遣費701萬9661元部分；
    (1)被上訴人抗辯經核計上訴人部門發放退休金496萬8015元
    ；資遣費205萬1646元等情，業據提出上訴人簽名確認之員
    工資料表（見原審(三)第68頁，被證19）在卷可稽。上訴人雖
    否認。惟依系爭辦法之規定，於計算各部門之「純益」時，
    各部門年度「營業收入」應扣除之項目為部門之「營業支出
    」及應分擔之「1/2公司費用」。而系爭辦法約定「各部門
    應分擔費用」，包括(1)公司內相關人員之「薪資及獎金」部
    分，...及(5)其他必要之費用。雖未明確表示包括公司內相
    關人員之「退休金及資遣費」。然系爭辦法既載明：各部門
    之費用（人事、交通、郵電、材料、工資等）由公司統籌支
    付，惟各部門應預先向公司會計告知等情。（見原審卷(一)第
    5、7頁），且證人劉秀鳳於原審亦證稱：「（問：…退休金
    資遣費…是否利潤中心制辦法的其他必要費用？）…退休金
    資遣費也是由各部門承擔…」等語（見原審卷(三)第135頁）
    ，參酌系爭辦法明載各部門負責人得自行聘用人員等情，則
    由各部門負責相關人員之「退休金及資遣費」，應屬合理。
    參以證人溫世明於本院所證：「（法官問：各部門人事費用
    指何？）各部門可以自行聘用員工，支付人事費用，所以列
    入各部門之費用。各部門人事費用不會與公司應負擔之二分
    之一費用重疊。各部門應分擔之費用是二分之一。（法官問
    ：各部門應分攤五項費用應如何計算？）這五項費用合計為
    公司費用，由各部門分攤二分之一。資遣費、退休金部分因
    制定辦法當時還沒有要求強制提撥，所以沒有考慮在內，如
    果強制提撥由公司名義對外提撥，各部門人事費用由各部門
    負擔，如果行政人員之費用是由各部門分擔二分之一。」等
    語（本院卷第297頁背面），核與證人劉秀鳳於本院證述：
    「（法官問：提示原審卷第1宗第7頁「各部門應分擔費用」
    指何？）包括全部五項。每個部門有人事、交通、電話費等
    費用，『各部門應分擔費用』是屬於行政人員，行政部門的
    費用，指行政部門所發生的費用，而應由張部門、陳部門負
    擔二分之一費用。（法官問：原審卷第1宗第5頁最後各部門
    費用指何？）每個部門有每個部門之費用，即各部門內部費
    用。」等語大致相符（本院卷第277頁）。證人黃德欽亦於
    本院證稱：「（法官問：對被證3勞工局函（筆錄誤載應為
    原證13號）文有何意見？〈原審卷(三)第179頁〉）公司有提
    撥，錢是以公司名義付出，但是因為各部門人員不同，要負
    擔成本也不同，所以這是列為各部門成本，如果是行政人員
    的話，要由兩部門各負擔一半，每年都要算成本。」等語（
    本院卷第261頁背面）。可知，各部門所屬人員之人事費用
    ，包括退休金、資遣費固應由各部門負擔（即屬各部門成本
    ），各部門以外之行政人員之人事費用包括退休金、資遣費
    ，亦由兩部門各負擔一半。此對照陳部門退出時，陳彥俊所
    書立切結書明載「義務」：離職人員資遣費由其自行負擔等
    語，（原審卷(一)第55頁）至無疑義。
    (2)按資遣費依照勞基法規定固應由雇主即被上訴人以公司名
    義核發，惟依系爭辦法約定，若各部門所屬人員之資遣費，
    應由各部門負擔全額，若各部門以外之行政人員之資遣費，
    則由兩部門各負擔一半。而被上訴人提出之員工資料表（見
    原審(三)第68頁，被證19）其中黃文菱、劉菱育、陳怡蒨，是
    行政部門人員；其餘是張部門人員等情，業據溫世明證述明
    確（本院卷第297頁）；則該表所載：許竹華、游谷樺、馬
    武傑、陳宏圖、翁嘉益、謝登漢等張部門所屬員工資遣費自
    應由張部門負擔全額。被上訴人抗辯應扣除上訴人部門應發
    放資遣費205萬1646元，核屬有據，應予准許。
    (3)而退休金依法應由雇主報請台北市勞工局核定之基準予以
    提撥，由被上訴人以公司名義每月提撥薪資6%給中信局，作
    為退休基金。嗣員工退休時由台北市勞工局核定後通知中信
    局轉發退休員工，如提撥有不足時，公司需另出帳貼補給中
    信局（即前揭公司應統籌支付者），惟退休金既係按員工薪
    資6%提撥，若屬各部門所屬人員之人事費用，本應由各部門
    負擔全額，若屬行政人員，則應由各部門負擔半數，且於每
    年度結算時先扣除後始分配利潤。準此，此期間張部門所屬
    退休員工，除因提撥不足，被上訴人另以公司名義出帳貼補
    差額外，被上訴人自不得再重復扣除。若屬行政人員（如前
    之黃文菱者），則本已由各部門負擔半數，除因提撥不足，
    被上訴人另以公司名義出帳貼補差額外，被上訴人自亦不得
    再重復扣除。依前揭勞工局函文（原審卷(三)第179頁，原證
    13），勞工局既已核定（包括黃文菱）通知中信局轉發退休
    員工，可知並未通知補繳差額。證人劉秀鳳於本院證述：「
    （法官問：如所提撥之基金，有不足時，公司有無另出帳貼
    補給中信局？）就我印象中公司沒有再貼補出帳給中信局」
    （本院卷第277頁），而被上訴人提出之員工資料表（見原
    審(三)第68頁，被證19）並非被上訴人貼補中信局差額之證明
    ，則被上訴人自不得再重復扣除。被上訴人抗辯應扣除上訴
    人部門發放退休金496萬8015元，非屬有據，不應准許。
  (八)從而，被上訴人抗辯應扣除之費用，於行政費用46萬1787元
    及資遣費205萬1646元範圍，核屬有據，應予准許。
八、綜上，系爭辦法各部門利潤之計算方式為：各部門每年度已
    結案工程之營收，扣除該部門一切營業支出及分擔公司行政
    費用各二分之一款項後，為該部門純益，各部門可獲該年度
    純益其中之50％，餘50％繳交公司按股東之股權分配。上訴
    人主張結案工程之營收為黃德欽、陳清限及余中平尾款共53
    1萬9162元＋賣西卡公司庫存材料ELASTCOLOR之59萬5350元
    ＋賣111A部門庫存材料161萬2006元＋台積電工程尾款263萬
    元（其半數即上揭131萬5000元）＝1015萬6518元。扣除被
    上訴人抗辯之行政費用46萬1787元及資遣費205萬1646元等
    應扣除之費用後，純益為764萬3085元，其50％即382萬1543
    元方為其應受分配之利潤。上訴人主張應受分配利潤金額逾
    382萬1543元部分，尚屬無據。
九、綜上所述，上訴人本於系爭辦法之約定，請求被上訴人給付
    上訴人382萬1543元利潤，及自起訴狀繕本送達翌日（即94
    年10月22日）起至清償日止，按年息5％計算利息，核屬正
    當有據，應予准許。逾此所為請求，為無理由，應予駁回。
    又上開應准許部分，兩造分別陳明願供擔保為准、免假執行
    之宣告，經核於法並無不合，爰分別酌定相當擔保金額准許
    之。至逾上開應准許部分，其假執行之聲請失所附麗，應併
    予駁回。原審就上開應准許部分，為上訴人敗訴判決，並駁
    回其假執行之聲請，尚有未洽，上訴意旨求予廢棄改判，為
    有理由，爰由本院予以廢棄改判如主文第2項所示，並依聲
    請為附條件之准、免假執行之宣告。原審就上開不應准許部
    分（即507萬8259元－382萬1543元部分），為上訴人敗訴之
    判決，並駁回其假執行之聲請，經核於法並無不合，上訴意
    旨求予廢棄改判，為無理由，應駁回其上訴。
十、本件事證已臻明確，兩造其餘攻擊防禦及未經援用之證據，
    經審酌後核與判決結果不生影響，爰不一一論述，附此敘明
    。
十一據上論結，本件上訴為一部有理由，一部無理由，依民事訴
    訟法第450條、第449條第1項、第79條但書、第463條、第39
    0條第2項、第392條，判決如主文。
中    華    民    國   100    年    7     月    6     日
                    民事第十二庭
                        審判長法  官  吳謀焰
                              法  官  李昆曄
                              法  官  李瑜娟
正本係照原本作成。
如不服本判決，應於收受送達後20日內向本院提出上訴書狀，其
未表明上訴理由者，應於提出上訴後20日內向本院補提理由書狀
（均須按他造當事人之人數附繕本）上訴時應提出委任律師或具
有律師資格之人之委任狀；委任有律師資格者，另應附具律師資
格證書及釋明委任人與受任人有民事訴訟法第466條之1第1項但
書或第2項（詳附註）所定關係之釋明文書影本。如委任律師提
起上訴者，應一併繳納上訴審裁判費。
中    華    民    國   100    年    7     月    12    日
                              書記官  鐘秀娥
附註：
民事訴訟法第466條之1（第1項、第2項）：
對於第二審判決上訴，上訴人應委任律師為訴訟代理人。但上訴
人或其他法定代理人具有律師資格者，不在此限。
上訴人之配偶、三親等內之血親、二親等內之姻親，或上訴人為
法人、中央或地方機關時，其所屬專任人員具有律師資格並經法
院認為適當者，亦得為第三審訴訟代理人。